【裁判字號】    98,簡上,71
【裁判日期】    990720
【裁判案由】    第三人異議之訴
【裁判全文】
臺灣桃園地方法院民事判決              98年度簡上字第71號
上  訴  人  集客力資產管理顧問有限公司
法定代理人  戊○○
被  上訴人  禾通企業有限公司
法定代理人  乙○○
訴訟代理人  張育祺律師
上列當事人間請求第三人異議之訴事件，上訴人對於中華民國98
年3 月26日臺灣桃園地方法院桃園簡易庭97年度桃簡字第1524號
第一審判決提起上訴，本院於99年7 月6 日辯論終結，判決如下
：
    主  文
上訴駁回。
第二審訴訟費用由上訴人負擔。
    事實及理由
壹、程序事項：
（一）按當事人喪失訴訟能力或法定代理人死亡或其代理權消滅
      者，訴訟程序在有法定代理人或取得訴訟能力之本人，承
      受其訴訟以前當然停止。第168 條至第172 條及前條所定
      之承受訴訟人，於得為承受時，應即為承受之聲明。他造
      當事人，亦得聲明承受訴訟。民事訴訟法第170 條、第17
      5 條分別定有明文。查上訴人係於民國98年4 月20日向本
      院提起上訴，另上訴人於98年5 月19日向臺北市政府辦理
      法定代理人變更登記，由原法定代理人宋雨生變更為戊○○，此有上訴人之公司變更登記卡在卷可參（見本院卷第
      89、第90頁），復經本院依職權調閱上訴人之公司登記案
      卷，核閱無訛。再宋雨生業於98年5 月19日起即非上訴人
      之法定代理人，於其時本件訴訟當然停止，在上訴人之法
      定代理人或對造聲明承受訴訟或本院依職權裁定承受訴訟
      前，不得為本案之訴訟行為，竟仍於同年6 月5 日出具委
      任狀，委由鄭崇文律師進行本件上訴程序等情，復有民事
      委任書附卷足憑，並經鄭崇文律師自陳在案（見本院卷第
      96頁），既鄭崇文律師係經由上訴人之前法定代理人宋雨
      生所委任，其委任自不生效力，且至本件言詞辯論終結前
      ，鄭崇文律師所為之本件訴訟行為，均未為上訴人之現法
      定代理人戊○○所承認，則其於本件上訴程序所為之一切
      訴訟行為，均不生效力，其所出具之書狀及陳述，本院均
      無庸審酌。再被上訴人業於99年3 月8 日具狀聲明由上訴
      人之現任法定代理人戊○○承受訴訟，且前開聲明承受訴
      訟狀，業於99年6 月15日寄存於苗栗縣警察局頭份分局斗
      坪派出所，並於同年6 月25日發生送達予戊○○之效力，
      而由戊○○承受進行本件訴訟，合先敘明。
（二）本件上訴人經合法送達，無正當理由，未於言詞辯論期日
      到場，核無民事訴訟法第386 條所列各款情形，爰依被上
      訴人聲請，由其一造辯論而為判決。
貳、實體事項：
一、被上訴人起訴主張：
（一）緣97年11月7 日鈞院民事執行處書記官在上訴人之導往下
      至被上訴人位於桃園縣龜山鄉○○路160 巷32弄12號之倉
      庫，表示訴外人即上訴人之債務人瑞鏵實業股份有限公司
      （下稱瑞鏵公司）之機器存放於被上訴人前揭倉庫內，待
      進入倉庫後，上訴人即就雙旋轉式管型推進器整組一式40
      0 型、500 型之機器各1 （見本院97年度司執助字第2260
      號卷卷附之查封物品清單，下稱系爭機器）予以指封，系
      爭機器即為鈞院民事執行處書記官以97年度司執字第2006
      號清償債務強制執行事件查封在案。
（二）然系爭機器之原所有權人實為訴外人丁○○，丁○○前將
      包括系爭機器在內之機台一批於96年12月13日存放於被上
      訴人之上開倉庫內，後因積欠被上訴人倉租新台幣（下同
      ）200,584 元，被上訴人乃於97年6 月24日以存證信函向
      丁○○催告給付倉租，然丁○○仍置之不理，被上訴人始
      向臺灣板橋地方法院聲請向丁○○發支付命令，丁○○收
      受支付命令後，始出面與被上訴人協商，經雙方協議後，
      丁○○於97年10月20日將保管於上開倉庫內之機台一批（
      包括系爭機器）作價200,584 元讓與被上訴人以抵付倉租
      。是系爭機器之所有權既由丁○○讓與被上訴人，被上訴
      人已為系爭機器之所有權人，則就上揭強制執行事件，即
      有排除強制執行之權利，爰依法提起第三人異議之訴，並
      聲明：鈞院97年度司執助字第2260號號強制執行事件，就
      系爭機器所為之強制執行程序應予撤銷。原審並為被上訴
      人勝訴之判決。
（三）被上訴人並於本審補充陳述：上訴人雖稱被上訴人於當日
      查封系爭機器時，並未爭執丁○○已將系爭機器用於抵償
      積欠被上訴人之事，實屬不實。蓋97年11月7 日當日，被
      上訴人即向上訴人表明，丁○○業將系爭機器轉讓予被上
      訴人，惟因上訴人執意指封，且當時丁○○出具之同意書
      ，並非放至於系爭機器放置之倉庫中，而係位於被上訴人
      公司之辦公室內，為避免系爭機器遭移至他處保管，而無
      法追回，被上訴人才同意簽立委託書，同意暫時保管。況
      丁○○當初係以系爭機器之所有權人自居，持前開機器至
      被上訴人處倉寄，被上訴人當可信任其為所有權人，縱系
      爭機器確為他人所有，被上訴人亦已符合民法善意受讓等
      相關規定，而取得系爭機器之所有權。並聲明：上訴駁回
      。
二、上訴人雖未於準備程序期日、言詞辯論期日到場，惟依其所
    提出上訴狀略以：
（一）被上訴人雖提出其與丁○○簽署之96年12月13日倉儲合約
      書、97年6 月24日催告丁○○給付倉租費用之郵局存證信
      函、台灣板橋地方法院97年度司促字第51597 號支付命令
      及97年10月20日同意書1 份暨照片4 張為證，證明系爭機
      器係丁○○作價抵充倉租之債務予被上訴人。然上開合約
      書、存證信函、支付命令等，僅能證明丁○○曾向被上訴
      人租用倉庫，放置物品並積欠倉租，尚無從證明其所放置
      之物品即係系爭機器。至同意書及照片部分，因可隨時製
      作，不無可能係其他債務藉詞從瑞樺公司之系爭機器抵償
      。況瑞樺公司就系爭機器具有專利權，縱系爭機器確係由
      丁○○所放置，然若丁○○未獲得瑞樺公司授權或轉讓系
      爭專利，或非承繼瑞樺公司而善意受讓系爭機器，亦無權
      讓與系爭機器。
（二）況上訴人於97年11月7 日系爭機器查封當時，並未向鈞院
      民事執行處書記官表示其係系爭機器之所有權人，進而記
      明於執行筆錄之中，甚而受上訴人之委託，而代為保管系
      爭機器。從上可知，被上訴人聲稱係因抵償而取得系爭機
      器之所有權，實係事後編織，並非事實。並聲明：原判決
      廢棄。前項廢棄部分，被上訴人第一審之訴駁回。
三、本院得心證之理由：
（一）查上訴人以臺灣臺北地方法院97年度北簡字第10696 號確
      定宣示判決筆錄，向臺灣臺北地方法院民事執行處聲請對
      債務人瑞鏵公司所有之放置於桃園縣龜山鄉○○路160 巷
      32 弄12 號之系爭機器予以強制執行，經臺灣臺北地方法
      院囑由本院執行，本院以97年司執助字第2260號執行在案
      ，並於97年11月7 日至上開地點即被上訴人所有之倉庫對
      系爭機器為查封等事實，經本院依職權調本院97年度司執
      助字第2260號強制執行卷宗查核屬實，自堪信為真實。
（二）被上訴人主張系爭機器係由丁○○因積欠其倉租，而將該
      機器之所有權移轉予伊用以抵償倉租等情，業據證人丁○○到庭證稱：倉儲合約書、同意書均係由伊所簽立無誤，
      系爭機器本係加城股份有限公司（下稱加城公司）所有，
      並租借予瑞鏵公司，因加城公司積欠其債務，遂將系爭機
      器交予伊抵償。伊本欲將系爭機器出賣，並將該機器放置
      於被上訴人之倉庫，本計畫僅放置2 個月，然因未找到買
      主，遂一直放置於被上訴人之倉庫內，嗣後因無力負擔倉
      租，僅得將系爭機器之所有權讓予被上訴人，然伊於讓予
      系爭機器之所有權予被上訴人時，僅稱系爭機器為其所有
      ，並未告知被上訴人，伊如何取得系爭機器之所有權等語
      （見本院卷第49頁）。核與96年12月13日倉儲合約書、97
      年6 月24日催告丁○○給付倉租費用之郵局存證信函、臺
      灣板橋地方法院97年度促字第51597 號支付命令（對丁○○所發）、97年10月20日同意書影本各1 份、系爭機器存
      放於被上訴人之倉庫之照片4 張等情相符（見原審卷第8
      至第15頁）。本院審酌丁○○與本案之爭議無涉，復與兩
      造皆無利害關係，理應無甘冒涉犯刑法上偽證罪之刑責，
      而故意為不實之陳述，其之證言，應屬可採。況上訴人係
      於97年11月7 日方就系爭機器為查封，而丁○○與被上訴
      人所簽立之倉儲合約書早於96年12月13日即為簽立，甚而
      被上訴人於97年6 月24日即以存證信函催告丁○○給付積
      欠之倉租，嗣於同年9 月25日更向台灣板橋地方法院聲請
      就丁○○核發支付命令，幾無被上訴人與丁○○臨訟杜撰
      之可能性，更足以佐證丁○○前開證稱，要屬實在。堪認
      被上訴人主張系爭機器由其從丁○○處受讓而得所有權一
      節，應堪採信。
（三）至上訴人雖指稱丁○○所稱寄放予被上訴人之機器係否即
      係系爭機器，尚有疑義，復同意書及寄放之照片皆可能係
      事後製作云云，並聲稱若系爭機器於97年11月7 日查封時
      ，丁○○業已移轉系爭機器之所有權予被上訴人，為何於
      查封時，被上訴人未為任何之表示等情，雖經證人丙○○
      到庭證稱：97年11月7 日，伊與上訴人當時之法定代理人
      宋雨生、律師及律師配偶共4 人，一同前往被上訴人之倉
      庫查封瑞鏵公司之機器，伊係負責載宋雨生至該處，而由
      宋雨生與被上訴人實際負責人甲○○談論查封事宜，查封
      當時，伊均有在場，被上訴人當時並未表示，丁○○業將
      系爭機器所有權轉讓予其。至系爭機器查封後，上訴人本
      欲自行保管系爭機器，係當時有位余小姐表示，需回去問
      事務所之律師，後來即沒有下文等語（見本院卷第66、第
      67 頁 ）。然與證人即被上訴人之實際負責人甲○○證稱
      ：97年11月7 日上訴人至被上訴人倉庫，伊當場即表示丁○○業將系爭機器所有權轉讓予被上訴人，但因當時丁○○簽立之同意書係放置於辦公室內並非放置於倉庫中，伊
      遂打電話予丁○○聯繫，丁○○並與當日前來執行之書記
      官通電話，且當時伊還緊急聯繫被上訴人之法律顧問事務
      所，該事務所之職員余小姐嗣後還趕到現場，然當時書記
      官業已離去等語（見本院卷第65、第66頁）之情節有所出
      入。然審酌證人丙○○雖證稱被上訴人當場並未表示其係
      系爭機器之所有權人，然其亦證稱當日執行書記官確實曾
      與丁○○電話聯繫，且上訴人欲自行保管機器時，有位余
      小姐亦表示需詢問律師再為答覆一節（見本院卷第66、第
      67 頁 ），與證人甲○○所述情節大致吻合，亦足佐證證
      人甲○○證述當場即有表示異議等情，應屬實在。蓋若被
      上訴人當場未表示異議，為何執行書記官會與丁○○電話
      聯繫，且被上訴人之法律顧問之事務所職員會到現場處理
      ，復觀之委託書，其上亦有余紫菁之簽章，在在可證當日
      上訴人、被上訴人即就查封事宜有所爭執。再證人丙○○
      雖稱，其全程皆在現場，然當日上訴人、被上訴人曾簽立
      1 份協議書（見本院卷第18頁），要為上訴人、被上訴人
      所不爭執。然經本院提示前開協議書予證人丙○○，其卻
      證稱伊未曾見過該份協議書（見本院卷第67頁），顯見證
      人丙○○稱其於查封當日，全程皆陪同宋雨生與甲○○洽
      談查封事宜，即不足採，復其亦自陳與甲○○洽談查封事
      宜者係宋雨生，其僅係陪同在旁等情。則既丙○○於97年
      11月7 日查封之時，並未全程參與查封事宜，亦未親身、
      全程參與查封程序，則其前開證言自不足採為，上訴人指
      稱被上訴人未於查封當日表示，其係系爭機器之所有權人
      ，因而上訴人後稱其係系爭機器所有權人係屬不實云云之
      有利之論據。另就同意書及系爭機器之現場照片係事後製
      作一事，上訴人皆僅空言指稱，均未提出任何證據供本院
      審酌，其前開所稱，亦不足採。
（四）末上訴人另稱系爭機器乃其債務人瑞鏵公司所有，並於其
      上享有專利權、並為動產擔保登記等情，惟觀諸就系爭機
      器強制執行之本院97年度司執助字第2260號卷證內，本院
      依上訴人所述向經濟部工業局函查關於瑞鏵公司之動產抵
      押申請書及明細表登記資料，其中僅有關於車床、切削機
      、發電機等物，其中並無合於系爭機器之污水推進機、雙
      旋轉式管型推進機或相類似之物，此有上開申請書及明細
      表在卷可憑。又被上訴人雖表示其曾於強制執行程序中提
      供網路上查得之瑞鏵公司有關於污水下水道推進機之動產
      擔保登記資料（現已查無資料），然其登記之標的物所在
      地則在台北市○○區○○街17號7 樓之1 ，並非系爭機器
      遭查封時之地點。綜上，由上訴人提出之證據資料以觀，
      實難認定系爭機器即其債務人瑞鏵公司所享有所有權或曾
      設定動產抵押登記之機器。而其另謂瑞鏵公司亦對系爭機
      器有專利權一節，雖提出專利證書3 紙為證（見本院卷第
      15 至 第17頁），觀之該專利證書雖載明下水道之管口封
      閉裝置、雙旋轉式管型推進器、管型推進機等，然本院查
      封之系爭機器係否即係前開專利證書所指之機器，實無從
      得知，此外上訴人亦未提出其他證據以實其說，均難認上
      訴人之債務人瑞鏵公司對系爭機器有所有權或其他財產權
      利。是依據上開說明，上訴人之主張，自不足為採。
四、縱上所述，被上訴人主張其為系爭機器之所有權人為由，就
    上訴人持上開機器係其債務人瑞樺公司所有，而就系爭機器
    予以查封之執行程序，提起第三人異議之訴，請求撤銷前開
    執行程序，為有理由。原審就此為被上訴人勝訴之判決，經
    核尚無不合。上訴意旨指摘原判決不當，聲明廢棄改判，為
    無理由，應予駁回。
五、本件事證已臻明確，兩造其餘主張及舉證，經核與判決結果
    不生影響，爰不另一一論述，附此敘明。
據上論結，本件上訴為無理由，依民事訴訟法第436 條之1 第3
項、第463 條、第449 條第1 項、第385 條第1 項前段、第78條
，判決如主文。
中    華    民    國    99    年    7     月    20    日
                  民事第二庭    審判長 法  官  劉克聖
                                       法  官  張震武
                                       法  官  陳彥年
上列正本證明與原本無異。
本判決不得上訴。
中    華    民    國    99    年    7     月    20    日
                                       書記官  劉霜潔

司法院資訊處製作；財團法人民間司法改革基金會備份。
